臺灣臺中地方法院刑事判決
111年度訴字第92號
公  訴  人  臺灣臺中地方檢察署檢察官
被      告  林佩蓉


選任辯護人  賴鴻齊律師（法扶律師）
上列被告因偽造有價證券等案件，經檢察官提起公訴（110年度
偵字第36944號、第37786號），本院判決如下：
    主    文
林佩蓉犯如附表所示之罪，各處如附表所示之宣告刑及沒收，應
執行有期徒刑貳年。
    犯罪事實
一、林佩蓉於民國109年3月27日某時許，在臺中市清水區之「阿
    春檳榔攤」，向郭羿非佯稱急需用錢，郭羿非遂要求林佩蓉
    需簽立借據及簽發本票作為擔保，詎林佩蓉明知未獲楊勝英
    之同意或授權，竟基於意圖為自己不法所有之詐欺取財、偽
    造有價證券供行使之用之犯意，簽發以「楊勝英」為發票人
    、票號0000000號、面額新臺幣（下同）3萬元之本票有價證
    券1張（下稱A本票），並交付郭羿非而加以行使之，作為擔
    保債務清償之用，致郭羿非陷於錯誤，扣除第一期利息
　　3,000元後，僅實際交付2萬7,000元予林佩蓉。
二、林佩蓉於109年5月15日某時許，在臺中市清水區之「阿春檳
    榔攤」，向郭羿非佯稱急需用錢，郭羿非遂要求林佩蓉需簽
    立借據及簽發本票作為擔保，詎林佩蓉明知未獲張乃瓔之同
    意或授權，竟基於意圖為自己不法所有之詐欺取財、偽造有
    價證券供行使之用之犯意，簽發以「張乃瓔」為發票人、票
    號763579號、面額5萬元之本票有價證券1張（下稱B本票）
    ，並交付郭羿非而加以行使之，作為擔保債務清償之用，致
    郭羿非陷於錯誤，扣除第一期利息5,000元後，事實上只交
    付4萬5,000元予林佩蓉。嗣郭羿非持上開A、B本票向法院聲
    請本票裁定後，始查悉上情。
三、案經楊勝英、張乃瓔告訴臺灣臺中地方檢察署檢察官偵查起
    訴。
    理    由
一、證據能力
　　按被告以外之人於審判外之陳述雖不符刑事訴訟法第159條
    之1至第159條之4等4條之規定，而經當事人於審判程序同意
    作為證據，法院審酌該言詞陳述或書面陳述作成時之情況，
    認為適當者，亦得為證據。經查，本案以下所引用被告以外
    之人於審判外之言詞或書面陳述，業經於審理期日踐行調查
    證據程序，檢察官、被告林佩蓉（下稱被告）及其辯護人均
    已當庭表示同意作為證據使用（見本院卷第79頁），本院審
    酌該等言詞或書面陳述之製作及取得，並無證據顯示有何違
    背程序規定而欠缺適當性之情事，認以之為證據應屬適當，
    自均有證據能力。至本案以下所引用之非供述證據，並無證
    據證明係實施刑事訴訟程序之公務員違背法定程序所取得，
    且經本院於審理時合法踐行調查程序，自應認均具有證據能
    力，得作為證據。
二、認定犯罪事實所憑之證據及理由
　　上開犯罪事實，業據被告於本院準備程序及審理時坦承不諱
    （見本院卷第47、82頁），核與證人即告訴人楊勝英、張乃
    瓔於偵查中之證述（見偵36944號卷第29至31頁）相符，並
    有A本票影本、臺灣臺中地方檢察署110年12月20日辦案公務
    電話紀錄表、本院110年度司票字第5079號民事裁定影本、B
    本票影本、被告與張乃瓔之LINE對話紀錄截圖在卷可稽（見
    偵36944號卷第43、45頁、偵37786號卷第17至19、21頁），
    足徵被告自白應與事實相符，堪以採信。綜上，本案事證明
    確，被告犯行，均堪認定，應依法論科。
三、論罪科刑 
(一)按刑法第201條第1項之偽造有價證券罪，所稱「偽造」乃指
    無權制作有價證券之人，假冒他人名義，或逾越有制作權人
    之授權範圍，而制作外觀上具有價證券形式之虛偽證券之行
    為而言；亦即，刑法上之偽造有價證券罪，以無權簽發之人
    冒用他人名義簽發者，即行成立（最高法院82年度台上字第
    6384號、75年度台上字第2619號判決意旨參照）。次按署押
    為構成有價證券之一部，如於偽造之有價證券上偽造署押，
    即吸收於偽造有價證券行為之內，不另構成偽造署押罪名。
    刑法偽造有價證券罪，其偽造後持以行使，因偽造之目的在
    得以行使，故行使行為較偽造行為犯行為輕，應依吸收犯法
    則認行使之低度行為為偽造之高度行為所吸收（最高法院81
    年度台上字第6349號判決意旨參照）。復按行使偽造之有價
    證券以使人交付財物，本即含有詐欺之性質，如所交付之財
    物，即係該證券本身之價值，其詐欺取財仍屬行使偽造有價
    證券之行為，不另論以詐欺取財罪；但如行使該偽造之有價
    證券，係供擔保或作為新債清償而借款，則其借款之行為，
    已屬行使偽造有價證券行為以外之另一行為，始應再論以詐
    欺取財罪，並依牽連犯關係，從一重處斷（最高法院90年度
    台上字第5416號判決意旨參照）。被告冒用楊勝英、張乃瓔
    名義，分別在A、B本票上偽簽「楊勝英」、「楊勝英」之署
    名及指印，並持以向郭羿非行使，以擔保日後債務清償，致
    使郭羿非同意借款，係以A、B本票作為借款擔保，而非係以
    此作為還款之用，依前揭說明，應論以偽造有價證券罪及詐
    欺取財罪。
(二)是核被告就犯罪事實一、二所為，均係犯刑法第201條第1項
    偽造有價證券罪及同法第339條第1項之詐欺取財罪。
(三)罪數關係：
　1.被告在A本票之發票人欄上偽簽「楊勝英」署名及指印、在B
    本票之發票人欄上偽簽「張乃瓔」署名及指印之行為，均係
    偽造有價證券之階段行為，及其偽造A、B本票後持以行使，
    行使偽造有價證券之低度行為，應均為偽造有價證券之高度
    行為所吸收。
　2.被告偽造A、B本票後，交付郭羿非作為擔保借款之用而行使
    之，而分別達其向郭羿非詐取財物之目的，其行使偽造有價
    證券之行為即係實施詐欺取財之手段，所犯偽造有價證券罪
    及詐欺取財罪間，具有行為之部分合致，且犯罪目的單一，
    在法律上應評價為一行為，均係以一行為觸犯數罪名，為想
    像競合犯，應依刑法第55條之規定，從一重之偽造有價證券
    罪處斷。
　3.被告所為上開2次偽造有價證券犯行，犯意各別，行為互殊
    ，應分論併罰。
(四)按刑法第59條規定，犯罪之情狀可憫恕者，得酌量減輕其刑
    ，同法第57條規定，科刑時應審酌一切情狀，尤應注意各款
    事項為科刑重輕之標準，兩條適用上固有區別，惟所謂「犯
    罪之情狀」與「一切情形」，並非有截然不同之領域，於裁
    判上酌減其刑時，應就犯罪一切情狀，予以全盤考量，審酌
    其犯罪有無可憫恕之事由，以為判斷。故適用第59條酌量減
    輕其刑時，並不排除第57條所列舉10款事由之審酌，惟其程
    度應達於確可憫恕，始可予以酌減（最高法院70年度第6次
    刑事庭會議決議參照）。被告偽造A、B本票之行為，固應非
    難，惟私人開立之本票於實務上之流通性甚低，是其犯行對
    於金融交易秩序之危害，與一般偽造有價證券者，藉偽造有
    價證券流通市面而賺取暴利之情形有所不同，被告分別偽造
    面額3萬元、5萬之本票，金額不大，其所生損害相對較為輕
    微。而刑法第201條第1項偽造有價證券罪所定3年以上10年
    以下有期徒刑之法定本刑，乃係基於有價證券之廣大流通性
    ，如有偽造，勢將對以信用為基礎之金融交易秩序造成不可
    預估之嚴重損害，此與本案被告之犯罪情節相比，顯不相當
    。準此，依被告行為之客觀侵害程度，及其主觀之動機、目
    的等項予以綜合觀察，本院因認就被告所犯各次偽造有價證
    券犯行，茍依刑法第201條第1項之法定本刑科處最輕本刑有
    期徒刑3年，猶嫌過重，顯與被告犯罪情節失其衡平，而有
    情輕法重之情形，客觀上實有情堪憫恕之處，爰均依刑法第
    59條之規定予以酌減其刑。
(五)爰以行為人之責任為基礎，審酌被告因需借款，率爾偽造A
    、B本票持向郭羿非行使，以此作為擔保借款之用，破壞票
    據流通信用，因此詐得款項，足見其法治觀念甚為薄弱，欠
    缺對他人財產法益之尊重，所為應予非難，惟念及被告犯後
    始終坦承犯行，復考量被告之犯罪動機、目的、手段、情節
    、所生損害，及其自述智識程度、家庭生活及經濟狀況（見
    本院卷第82頁）等一切情狀，分別量處如主文所示之刑，並
    定其應執行之刑。至辯護人雖為被告請求准予緩刑之宣告，
    惟被告迄今尚未與告訴人楊勝英、張乃瓔達成和解，賠償上
    開告訴人之損失，難認被告就本案犯行已知所警惕而願承擔
    後續賠償事宜，尚難達成緩刑之目的，本院認並無以暫不執
    行為適當之情形，故不予宣告緩刑，併此說明。
四、沒收
(一)按偽造、變造之有價證券，不問屬於犯人與否，沒收之，刑
    法第205條定有明文。又偽造有價證券上所偽造之印文或署
    押，係屬偽造有價證券之一部分，已因偽造有價證券之沒收
    而包括在內，自不應重為沒收之諭知（最高法院89年度台上
    字第3757號判決意旨參照）。查被告偽造之A、B本票，雖未
    扣案，然依現有事證既不能證明已經滅失，則不問屬於被告
    與否，均應依刑法第205條規定宣告沒收，且不生刑法總則
    沒收規定關於不能沒收時追徵價額之問題。至該等本票上偽
    造之楊勝英、張乃瓔之署名、指印，因均屬偽造本票之一部
    分，而偽造之本票既已宣告沒收，自無庸再對其上之偽造署
    名、指印為沒收之諭知。
(二)按犯罪所得，屬於犯罪行為人者，沒收之；於全部或一部不
    能沒收或不宜執行沒收時，追徵其價額，刑法第38條之1第1
    項前段、第3項分別定有明文。又按金錢消費借貸契約係屬
    要物契約，貸與人如自貸與金額中預扣利息，該部分既未實
    際交付借用人，自不能成立消費借貸契約，其貸與之本金應
    以利息預扣後實際交付借用人之金額為準（最高法院104年
    度台上字第1278號、106年度台上字第972號民事判決意旨參
    照），故於貸與人預扣利息之情形，本金應以貸與人預扣利
    息後實際交予借用人之金額為準。查被告供稱偽造A本票持
    以行使實際上拿到2萬7,000元，偽造B本票持以行使實際上
    拿到4萬5,000元等語（見本院卷第82頁），其分別詐得之2
    萬7,000元、4萬5,000元，均為其犯罪所得，且未實際合法
    發還被害人，依前開規定，應分別於各該犯行宣告沒收，於
    全部或一部不能沒收或不宜執行沒收時，追徵其價額。
(三)上開宣告多數沒收，依刑法第40條之2第1項規定併執行之。
據上論斷，應依刑事訴訟法第299條第1項前段，刑法第201條第1
項、第339條第1項、第55條、第59條、第205條、第51條第5款、
第38條之1第1項前段、第3項，刑法施行法第1條之1第1項，判決
如主文。
本案經檢察官陳祥薇提起公訴，檢察官黃元亨到庭執行職務。
中　　華　　民　　國　　111 　年　　5 　　月　　12　　日
            刑事第八庭    審判長法  官  高思大
                                法  官  江文玉
                                法  官  王靖茹
以上正本證明與原本無異。
如不服本判決應於收受判決後20日內向本院提出上訴書狀，並應
敘述具體理由；其未敘述上訴理由者，應於上訴期間屆滿後20日
內向本院補提理由書（均須按他造當事人之人數附繕本）「切勿
逕送上級法院」。
告訴人或被害人如不服判決，應備理由具狀向檢察官請求上訴，
上訴期間之計算，以檢察官收受判決正本之日起算。
                                書記官  廖于萱
中　　華　　民　　國　　111 　年　　5 　　月　　12　　日
附錄論罪科刑法條
中華民國刑法第201條第1項
意圖供行使之用，而偽造、變造公債票、公司股票或其他有價證
券者，處3年以上10年以下有期徒刑，得併科9萬元以下罰金。
中華民國刑法第339條第1項
意圖為自己或第三人不法之所有，以詐術使人將本人或第三人之
物交付者，處5年以下有期徒刑、拘役或科或併科50萬元以下罰
金。
【附表】　　　
編號 犯罪事實 宣告刑及沒收 1 犯罪事實一 林佩蓉犯偽造有價證券罪，處有期徒刑壹年捌月，未扣案之發票人為「楊勝英」、票號0000000號、面額參萬元之偽造本票壹張沒收；未扣案之犯罪所得新臺幣貳萬柒仟元沒收，於全部或一部不能沒收或不宜執行沒收時，追徵其價額。 2 犯罪事實二 林佩蓉犯偽造有價證券罪，處有期徒刑壹年捌月，未扣案之發票人為「張乃瓔」、票號763579號、面額伍萬元之偽造本票壹張沒收；未扣案之犯罪所得新臺幣肆萬伍仟元沒收，於全部或一部不能沒收或不宜執行沒收時，追徵其價額。